臺灣臺北地方法院刑事判決
110年度審易字第2100號
公  訴  人  臺灣臺北地方檢察署檢察官
被      告  徐家慶
上列被告因竊盜案件，經檢察官提起公訴（110年度偵字第30154
號、第30155號），本院判決如下：
    主    文
徐家慶犯竊盜罪，累犯，處有期徒刑伍月，如易科罰金，以新臺
幣壹仟元折算壹日；又犯竊盜罪，累犯，處有期徒刑參月，如易
科罰金，以新臺幣壹仟元折算壹日。應執行有期徒刑陸月，如易
科罰金，以新臺幣壹仟元折算壹日。
未扣案自行車壹輛沒收之，於全部或一部不能沒收或不宜執行沒
收時，追徵其價額。 
    犯罪事實
一、徐家慶前有多次竊盜經法院判處罪刑確定之前案紀錄，詎仍
    意圖為自己不法所有，基於竊盜犯意，分別為以下犯行：
　㈠於民國110年1月28日下午5時30分許起至110年2月7日凌晨0時
    10分許為警查獲止之前某時，在臺北市大同區庫倫街6巷口
    附近機車停車格內，徒手竊取車牌號碼000-000號普通重型
    機車【品牌：光陽KYMCO，由盧世賓所使用並登記在其母施
    雅麗名下】，得手後旋騎乘離去現場，嗣於110年2月7日騎
    乘該車行經臺北市大同區大龍街與酒泉街口時，因形跡可疑
    ，為警盤查，始悉上情，復經警通知盧世賓領回該車。
　㈡於110年3月6日凌晨5時11分許，在臺北市中正區羅斯福路4段
    40巷6弄內，徒手竊取陳宥儒所有自行車1輛（銀色車身、咖
    啡色車籃、貼有臺灣科技大學之腳踏車證，價值約新臺幣2,
    500元），得手後騎乘至臺北市政府警察局文山第二分局萬
    盛派出所領取司法文書後離去；嗣經警調閱監視器影像，循
    線查悉上情。
二、案經盧世賓、陳宥儒訴由臺北市政府警察局大同分局、中正
    第二分局報請臺灣士林地方檢察署呈請臺灣高等檢察署令轉
    臺灣臺北地方檢察署檢察官偵查起訴。
    理    由
一、證據能力：
    本判決所引用之證據資料，無論傳聞供述證據或非供述證據
    ，當事人均同意有證據能力（見本院卷第93至97、121至128
    頁）。且本院審酌供述證據作成時之情況，認為適當；非供
    述證據，亦查無非法取得而應予排除之情形，自均得作為證
    據。
二、認定本案犯罪事實之證據及理由：
  ㈠針對犯罪事實欄一㈠：
　  訊據被告徐家慶就犯罪事實欄一㈠所為，矢口否認有何竊盜犯行，辯稱：這輛機車我是跟「大頭」借的，我跟他借借還還，我們都是臺北車站附近的遊民，我自己的電動機車沒電，我做回收不方便，急著用車才跟大頭借車，沒跟他確認行照是我的疏失，我只承認這觸犯收受贓物罪…「大頭」說他是新店人、自稱60年次，經商失敗才來當遊民，有人叫他林董，出沒地點在臺北車站南三門一帶…我無法聯繫上大頭等語（見士林地檢署110偵4977卷第17至18、131頁；本院卷第95至97、122、128頁）。然查：
　⒈上開車牌號碼000-000號普通重型機車係於110年1月28日下午5時30分許，由告訴人停放在臺北市大同區庫倫街6巷口附近機車停車格內，嗣經警於110年2月7日晚間11時20分，經臺北市政府警察局大同分局重慶北路派出所員警執勤時，見被告騎乘該機車且後座懸掛鐵圈遮蔽車牌，趨前詢問時，被告神色有異，復經警詢問機車來源、請其撥打車主電話，被告均無法據實提供車主年籍資料，並一直表示無法聯繫大頭，於此同時，該機車所有人之子即告訴人盧世賓則表明該機車、車鑰匙從未出借予他人使用等情，業據證人即告訴人於警詢時指述綦詳（見士林地檢署110偵4977卷第101至103頁），核與卷附臺北市政府警察局大同分局重慶北路派出所員警職務報告、車輛詳細資料報表、宜蘭縣政府警察局、臺北市政府警察局車輛協尋電腦輸入單、受理各類案件紀錄表、贓物認領保管單、被告騎乘該車之監視器影像翻拍照片等件（見士檢110偵4977卷第11、93至97、109、111、113、115至117頁）若合符節，此部分事實首堪認定。
　⒉被告雖以前詞置辯，並稱：上開機車是我向同樣在臺北車站
    出沒、綽號「大頭」的遊民借用，大頭將該車交給我時，車
    內置物箱與前置物籃內放著雨衣「手套」等雜物，至於白色
    安全帽是我自己的等語（見士檢110偵4977卷第17頁）。然
    查，該機車上之手套、安全帽經送鑑定結果，均僅檢出1位
    男性之DNA-STR型別，且核與被告之DNA-STR型別相符乙節，
    有臺北市政府警察局110年2月8日鑑定書（見士檢110偵4977
    卷第149至151頁）存卷可考，顯見該機車於本案失竊期間應
    僅有被告1人使用；否則就被告所謂「大頭」所留下的手套
    ，焉有僅驗出被告的DNA而缺乏其他成年男子DNA之理。況且
    ，本院依職權函請內政部警政署鐵路警察局協助查明臺北車
    站南三門附近有無綽號「大頭」之遊民出沒，經覆以：經本
    分局查訪臺北車站南3門周遭，惟並無綽號「大頭」（姓林
    、新店人）之遊民，此有內政部警政署鐵路警察局111年1月
    20日鐵警北分偵字第1110000283號函存卷可考（見本院卷第
    111頁）。另稽以被告先於110年2月7日警詢時陳稱：我約1
    個多禮拜前，在花博公園內向我朋友「大頭」借的車，他給
    我車鑰匙，他現在手機壞掉送修，他都用未顯示號碼打給我
    ，他說他住新莊等語（見士林地檢署110偵4977卷第17至18
    頁），於110年2月7日偵查中陳稱：這輛機車是大頭借我的
    ，我只知道他30歲、有在臺北車站走動，不知道他真名，也
    無手機號碼或聯絡方式等語（見同偵卷第131頁），嗣於本
    院審理時改稱：我們都是臺北車站的遊民，借我車「大頭」
    說他是新店人、自稱60年次，經商失敗才來當遊民，有人叫
    他林董，出沒地點在臺北車站南三門一帶等語（見本院卷第
    95至97、122、128頁），益見其歷次供述不僅多有不一或迥
    異之處，再迭經檢、警、本院向其詢問大頭年籍、聯繫方式
    ，被告皆無法提供，可知純係幽靈抗辯，自無從憑採，本案
    手法更與其先前多次竊取他人機車之手法相似。由前揭脈絡
    ，被告逕將本案機車取走並至於自己實力支配之下，確有竊
    盜之犯意及主觀不法所有意圖，甚為灼然。被告所辯尚難憑
    採。
  ㈡針對犯罪事實欄一㈡：
　　訊據被告徐家慶就犯罪事實欄一㈡所為竊盜犯行坦承不諱（見110偵13525卷第100至101頁；本院卷第95、122、128頁），並據證人即告訴人陳宥儒於警詢時指訴明確，且有被告騎乘該車之監視器影像翻拍照片、臺北市政府警察局中正第二分局思源街派出所員警與臺北市政府警察局文山第二分局萬盛派出所員警之公務電話紀錄表（見110偵13525卷第9至16、17、21至23、25至27頁）等件在卷可稽，足認被告此部分任意性自白與事實相符，應堪採信。
  ㈢綜上，本案事證明確，被告就犯罪事實欄一㈠、㈡所示兩次竊
    盜犯行洵堪認定，均應予依法論科。
二、論罪科刑：
　㈠核被告就犯罪事實欄一㈠、㈡兩度所為，均係犯刑法第320條第
    1項之竊盜罪。
　㈡累犯裁量加重本刑之論述：
　⒈查被告前因：①竊盜案件，經臺灣士林地方法院（下稱士林地
    院）以104年度易字第393號判決判處有期徒刑8月確定；②竊
    盜案件，經臺灣高等法院以104年度上易字第331號判決判處
    有期徒刑6月確定；③施用毒品案件，經本院以104年度審簡
    字第1071號判決判處有期徒刑4月確定；④竊盜案件，經本院
    以104年度易字第457號判決判處有期徒刑8月確定；⑤竊盜案
    件，經臺灣新北地方法院以104年度審易字第1432號判決判
    處有期徒刑4月確定；⑥竊盜案件，經士林地院以104年度審
    易字第1438號判決判處有期徒刑8月確定；⑦施用毒品案件，
    經本院以104年度審簡字第1274號判決判處有期徒刑4月確定
    ；⑧施用毒品案件，經士林地院以104年度審簡字第1032號判
    決判處有期徒刑5月確定；嗣上開②至⑦部分經本院以104年度
    聲字第2740號裁定合併應執行有期徒刑2年9月確定，並與上
    開①、⑧部分接續執行，於108年3月13日縮刑期滿執行完畢出
    監等情，有臺灣高等法院被告前案紀錄表在卷可考。是被告
    於有期徒刑執行完畢後，5年內故意再犯本案有期徒刑以上
    之罪，為累犯。
　⒉本院審酌被告前已迭因竊盜經法院判處罪刑確定並執行完畢
    ，理應產生警惕作用，返回社會後能因此自我控管，不再觸
    犯有期徒刑以上之罪，詎仍不知悛悔，再犯與前案罪質相同
    、犯案手法相近之本案，亦徵其就此類犯行之刑罰反應力甚
    為薄弱，須再延長其矯正期間，以助被告重返社會，並兼顧
    社會防衛之效果，暨考量被告犯罪所造成法秩序等公益之危
    害，避免被告再犯之效果高低等因素，依司法院釋字第775
    號解釋意旨，認均應依刑法第47條第1項加重其刑。
　㈢量刑：
　　爰審酌被告正值青壯，本應珍惜出監後重返社會以正當途徑
    營生之自新機會，卻未能悔改，僅因缺乏代步工具而動念再
    次徒手竊取他人財物，誠屬不該，參以告訴人陳宥儒到庭表
    示：自行車尚未取回，刑案部分無意見（見本院卷第96頁）
    ，兼衡被告之智識程度（高職肄業）、生活狀況（現在監執
    行，自述原從事粗工、回收），暨其犯罪動機、目的、手段
    、告訴人所受損害等一切情狀，各量處如主文所示之刑，並
    均諭知易科罰金之折算標準，並定其應執行刑暨易科罰金折
    算標準如主文所示。
三、沒收：
　㈠就犯罪事實欄一㈠所為犯行：
    按犯罪所得已實際合法發還被害人者，不予宣告沒收或追徵
    ，刑法第38條之1第5項定有明文。查被告就此部分竊得之車
    牌號碼000-000號普通重型機車，已實際由盧世賓代其主即
    車主施麗雅領回，有贓物認領保管單附卷可稽（見偵卷第11
    1頁），爰不予宣告沒收或追徵。
　㈡就犯罪事實欄一㈡所為犯行：
　⒈按犯罪所得，屬於犯罪行為人者，沒收之；於全部或一部不
    能沒收或不宜執行沒收時，追徵其價額。刑法第38條之1第1
    項前段、第3項分別定有明文。查被告就此部分竊得之自行
    車1輛，未據扣案，下落不明（見本院卷第96頁）亦迄未返
    還予告訴人陳宥儒，堪認屬被告之犯罪所得，當應依前揭規
    定宣告沒收之，並於全部或一部不能沒收或不宜執行沒收時
    ，追徵其價額。
　⒉至告訴人陳宥儒於本案裁判確定後，仍得就執行沒收之範圍
    內，依刑事訴訟法第473條相關規定向檢察官聲請發還，併
    予敘明。
據上論斷，應依刑事訴訟法第299條第1項前段，刑法第320條第1
項、第47條第1項、第41條第1項前段、第51條第5款、第38條之1
第1項前段、第3項，刑法施行法第1條之1第1項，判決如主文。
本案經檢察官葉詠嫻偵查起訴，檢察官羅嘉薇、黃思源到庭執行
職務。　　　　
中　　華　　民　　國　　111 　年　　2 　　月　　11　　日
　　　　　　　　　刑事第二十一庭法　官  歐陽儀
上正本證明與原本無異。 
如不服本判決應於收受送達後20日內向本院提出上訴書狀，並應
敘述具體理由；其未敘述上訴理由者，應於上訴期間屆滿後20日
內向本院補提理由書（均須按他造當事人之人數附繕本）「切勿
逕送上級法院」。告訴人或被害人如對於本判決不服者，應具備
理由請求檢察官上訴，其上訴期間之計算係以檢察官收受判決正
本之日期為準。 因疫情而遲誤不變期間，得向法院聲請回復原
狀。
                                書記官  程于恬
中　　華　　民　　國　　111 　年　　2 　　月　　12　　日
附錄本案論罪科刑法條全文：
中華民國刑法第320條：
意圖為自己或第三人不法之所有，而竊取他人之動產者，為竊盜
罪，處 5 年以下有期徒刑、拘役或 50 萬元以下罰金。
意圖為自己或第三人不法之利益，而竊佔他人之不動產者，依前
項之規定處斷。
前二項之未遂犯罰之。